【裁判字號】    95,交聲,145
【裁判日期】    950831
【裁判案由】    違反道路交通管理處罰條例聲明異議
【裁判全文】
臺灣基隆地方法院交通事件裁定         95年度交聲字第143號
原處分機關  交通部公路總局臺北區監理所基隆監理站
異  議  人
即受處分人  甲○○
上列異議人即受處分人因違反道路交通管理處罰條例案件，對於
交通部公路總局臺北區監理所基隆監理站中華民國95年7 月27日
所為之處分（原處分案號：基監字第裁42-R00000000、42-R0000
0000號），聲明異議，本院裁定如下：
    主  文
異議駁回。
    理  由
一、原處分意旨略以：異議人即受處分人甲○○於民國95年6 月
    30日下午5 時35分，騎乘AE5-135 號機車，行經基隆市○○
    ○街263 巷巷口，因未戴安全帽，經執勤員警當場攔停，乃
    竟拒絕停車接受稽查而逃逸，執勤員警遂逕行掣單舉發，核
    無不合，爰依道路交通管理處罰條例第31條第6 項、第60條
    第1 項等規定，對異議人依法裁罰，並依同條例第63條第1
    項規定，記違規點數1 點。
二、異議意旨則略以：異議人於前揭時、地，並未見員警在場鳴
    笛暨要求停車受檢；兼以舉發員警亦不能提出相關採證照片
    ，異議人就關此所為裁罰，自難甘服，爰於法定期間內，提
    起本件異議，並求為撤銷原處分等語。
三、按機器腳踏車駕駛人或附載座人未依規定戴安全帽者，處駕
    駛人新臺幣五百元罰鍰；又汽車駕駛人，駕駛汽車有違反本
    條例之行為，經交通勤務警察或依法令執行交通稽查任務人
    員制止時，不聽制止或拒絕停車接受稽查而逃逸者，除按各
    該條規定處罰外，處新臺幣三千元以上六千元以下罰鍰。道
    路交通管理處罰條例第31條第6 項、第60條第1 項分別定有
    明文。又依同條例第63條第1 項第1 款規定，汽車駕駛人有
    同條例第60條第1 項之情形者，記違規點數1 點。
四、經查：
  (一)異議人即受處分人甲○○於前揭時、地，騎乘AE5-135 號機
    車，行經基隆市○○○街263 巷巷口，因未戴安全帽，經執
    勤員警當場攔停，乃竟拒絕停車接受稽查而逃逸等事實，業
    據證人徐紹文即本件舉發員警到庭結稱：「當天我是擔任95
    年6 月30日下午4 時到6 時的巡邏勤務及交通稽查，同日下
    午5 時35分，我們正好騎機車巡邏到基隆市安樂區○○○街
    郵局，當時我們身著警察制服，2 人1 組，到巡邏箱設置點
    ，我們便下機車簽簿，當時由我另外一位同事在內簽簿，我
    站在郵局門口，面對外，執行警戒，正好看到有一輛機車由
    263 巷底朝我方向很快的行駛過來，前座的男子跟後座的女
    子都沒有戴安全帽，我在他們靠近我約3 到5 公尺左右，就
    以手勢及鳴笛示意機車騎士靠邊停車、接受稽查，但該機車
    雖有減速，卻沒有在我示意地點停車，而是將車輛駛至263
    巷口處停車，停車後，我見後座女子下車，接著該機車很快
    迴轉朝來時原路離開。我見該機車在263 巷口停車時，即朝
    該車所在跑過去，但跑到時該車已經迴轉離開，只剩剛下車
    仍然站在路邊的後座女子，我請該名女子將機車騎士召回，
    但該名女子默不作聲，我與該名女子僵持約莫10秒到20秒，
    該名女子都不出聲，加上當時時間靠近放學時段，我怕騎機
    車追逐會發生危險，所以便沒有繼續追截。因為我見該機車
    在後座女子下車後，很快迴轉，我當時就直覺該機車騎士沒
    有停車接受稽查的意思，所以我當時便開始目視機車車號，
    確認機車車號是AE5-135 ，事後便依道路交通管理處罰條例
    之規定，以機車騎士未戴安全帽、拒絕停車接受稽查，逕行
    開單舉發，我當日回所後，有將此事記載在工作記錄簿上。
    」（本院95年8 月25日訊問筆錄第2-3 頁）等語明確，並有
    證人徐紹文當庭提出之員警工作記錄簿節本在卷可考。兼以
    異議人亦不否認曾於前揭時間，騎乘AE5-135 號機車附載其
    妻，沿基隆市○○○街263 巷，由巷底往巷口方向行駛，並
    俟車抵巷口暨其妻離車後，逕自迴轉，繼而沿來時路，由巷
    口往巷底方向駛離，此觀之異議人到庭陳稱：「（問：你載
    的那位女子是何人？）是我太太。（問：你太太回去有無對
    你提起此事？）有，但我沒有什麼反應。（問：你太太當天
    為何在該處下車？）她就是要在那邊下車，沒有什麼原因。
    （問：你後來迴轉到何處去？）回家。」（本院95年8 月25
    日訊問筆錄第3-4 頁）等語自明。互核勾稽上情，實已足見
    證人徐紹文到庭之所證，俱屬實在。
  (二)茲本案舉發員警即證人徐紹文雖未預以科學儀器採證。然按
    道路交通管理之稽查，違規紀錄，由交通勤務警察，或依法
    令執行交通稽查任務人員執行之；又汽車駕駛人不服指揮稽
    查而逃逸，當場不能或不宜攔截製單舉發者，得逕行舉發。
    道路交通管理處罰條例第7 條第1 項、第7 條之2 第1 項亦
    有明定。據此，員警對於已經發生危害，或依客觀合理判斷
    易生危害之交通工具，倘業經以適當方式示意停車接受稽查
    ，乃因駕駛人之不服指揮、拒絕停車，暨當時情形之不能或
    不宜攔截，致未能追截駕駛人並當場掣單舉發，則其自仍得
    於事發後，「逕行舉發」所目睹之違規事實。且礙於違規事
    實往往驟然而現、稍縱即逝之特性，暨採證技術現實可行性
    之困難，雖員警之「逕行舉發」未併以科學儀器採證，然法
    院尚非可不問緣由，即逕以員警未預留證據之舉，推認員警
    對於交通違規案件之舉發概係出於偏頗。更何況，徵諸本案
    舉發員警即證人徐紹文到庭所證之上情，除核與論理法則暨
    經驗法則無違，較之異議人之空言置辯，復查有如前所述而
    足可支持其舉發事實可憑信性之相關佐證，而顯非員警個人
    之虛設杜撰，兼以本案亦核無員警設詞攀誣或舉發錯誤之事
    證，則證人徐紹文到庭所證之內容，自尤堪據為本案違規情
    節之依據。從而，因認異議人逕以員警未採證為由，辯稱其
    未曾違規云云，尚無可採；異議人於前揭時、地，騎乘AE5-
    135 號機車，行經基隆市○○○街263 巷巷口，因未戴安全
    帽，經執勤員警當場攔停，乃竟拒絕停車接受稽查而逃逸等
    違規事實，應可認定。
五、綜上，原處分機關援引首開規定，對異議人為首揭裁處，自
    屬適法，並無違誤；異議人徒執前詞，求為免罰，核無理由
    ，應予駁回。
六、據上論斷，應依道路交通案件處理辦法第19條，裁定如主文
    。
中    華    民    國    95    年    8     月    31    日
                  交通法庭法  官  王慧惠
以上正本證明與原本無異。
對於本件裁定如有不服，應於收受送達後5日內，向本院提出抗
告書狀，敘述抗告之理由，抗告於臺灣高等法院。
中    華    民    國    95    年    8     月    31    日
                          書記官  王一芳


司法院資訊處製作；財團法人民間司法改革基金會備份。
